臺灣高等法院臺中分院刑事判決　　　　96年度上易字第1834號
上　訴　人　臺灣彰化地方法院檢察署檢察官
上　訴　人
即　被　告　甲○○
選任辯護人　王見軍　律師
上列上訴人因詐欺案件，不服臺灣彰化地方法院中華民國96年8
月10日第一審判決（96年度易字第630號，起訴案號：臺灣彰化
地方法院檢察署95年度他字第1087號），提起上訴，本院判決如
下：
    主  文
上訴駁回。
    事實及理由
一、本案經本院審理結果，認第一審判決認事用法及量刑均無不
    當，應予維持，並引用第一審判決書記載之事實、證據及理
    由（如附件） 。
二、原審檢察官上訴意旨略以：茲據告訴人丁○○○、乙○○具
    狀請求上訴陳稱被告甲○○於行為後，並未賠償告訴人二人
    應得之拋棄繼承紅包費用；且被告犯後始終否認犯行，顯無
    悔意，態度不佳，應量處更重之刑，尚非顯無理由，爰檢具
    送請求上訴書狀，依刑事訴訟法第 344條第2項、第361條提
    起上訴等語。
三、被告提起上訴則否認有詐欺犯行，抗辯略以：(一)被告與告訴
    人間係屬親姊妹關係，先前告訴人等於88年4月1日雙方父親
    李主春過世時，當時因尚有不能自理生活之殘障胞弟李紹禧
    須照料，告訴人乃主動要求拋棄對先父繼承權，以免去照顧
    胞弟之責及分擔先父之喪葬費，而由被告獨自扶養胞弟，並
    負擔一切費用，並立具書面字據為憑。詎告訴人等於胞弟於
    90年10月 6日死亡後，即要求繼承先父遺留之財產，被告為
    維持手足之情，乃同意退讓，而另行於90年10月19日簽立遺
    產分割協議書，而提及補償40萬元。(二)告訴人等既瞭然被告
    係招贅入婿，依照習俗父親之遺產由被告單獨繼承，而於父
    親亡故時已表示拋棄繼承在前，事後出爾反爾，強行要求索
    取習俗紅包，並非與其拋棄繼承有何干連及對價，告訴人亦
    陳明其非因40萬元才同意拋棄繼承，且被告未履行義務，告
    訴人等人之積極財產並無減損，自無受損害，且被告以系爭
    土地向銀行擔保借款 450萬元，且有提供以其他擔保品共同
    擔保，該筆土地之價值並非450萬元等語。
三、經查：(一)告訴人等於08年4月1日其父親死亡時，固曾於同月
     7日出具如原審判決附件二所示之書據於被告，表示拋棄繼
    承權之事實，固據告訴人陳稱無訛，並有該「土地繼承協議
    同意書」影本在卷可稽。但因未向法院表示，而不生拋棄繼
    承之效力。故被告始須於其胞弟李紹禧死亡時，要求告訴人
    等出具如原審附件一所示之遺產分割協議書，以憑辦其父親
    所遺留之土地繼承登記。則被告與告訴人間之權利義務關係
    ，自以該附件一所示之雙方約定內容為依據。(二)稽之原審判
    決附件一所示書面記載，雙方已約明告訴人同意系爭土地全
    部分歸被告一人繼承，但被告應於土地辦理繼承登記完畢當
    日交付告訴人等每人40萬元。衡之事理，告訴人等既已不願
    按先前如附件二之承諾履行，致雙方因繼承遺產乙事而起爭
    執，已據被告陳述明確在卷。顯見被告如未給付40萬元，告
    訴人等自不肯出具相關印章及證件配合被告辦理系爭土地繼
    承登記，要屬無訛。(三)又被告於系爭土地辦理繼承登記完成
    後，未依約給付40萬元予各告訴人，即將土地設定高達 540
    萬元價值範圍之抵押權登記予臺灣土地銀行，有臺灣土地銀
    行96年 2月12日彰放字第0960000113號函陳之系爭土地他項
    權利證明書、抵押權設定契約書等件在卷可稽。揆之被告於
    甫辦竣系爭土地之繼承登記後，即以系爭土地設定抵押權為
    擔保而向銀行借款，而使告訴人無從經由強制執行程序對系
    爭土地求償，且取得銀行所貸與之現金，已有相當之資力後
    ，仍其藉故迄不履行上開所允諾之義務等情，益證被告自始
    即無意給付40萬元予告訴人甚明。是以被告自始無意給付告
    訴人等各40萬元，竟虛偽允諾，使告訴人等因此陷於錯誤，
    而表示放棄系爭土地之繼承權，並出具相關證件，而由被告
    得以辦理繼承登記，單獨取得系爭土地所有權全部，則被告
    有施用詐術而不法取得原應由告訴人等繼承之權利（相當於
    系爭土地應有部分3/4之權利）甚明。 則原審認定被告犯行
    之事證明確，並適用刑法第339條第2項、第55條、修正前刑
    法第41條第 1項及中華民國九十六條罪犯減刑條例第2條第1
    項第3款、第7條、第 9條等相關規定，予以論罪科刑，核其
    認事用法均無違誤。再審酌被告之素行、犯罪之動機、行為
    所生之危害及犯後態度，暨本件告訴人等亦違背先前所為拋
    棄繼承之承諾等一切情狀，原審量處被告有期徒刑 1年，並
    予以減刑為有期徒刑 6月，量刑尚稱妥適，並無罪刑不相當
    之情形。從而，本件被告上訴否認犯行，並主張縱使有罪原
    審量刑過重，及檢察官上訴主張原審量刑過輕，俱屬無理由
    ，均應予駁回。
據上論斷，應依刑事訴訟法第373條、第368條，判決如主文。
本案經檢察官丙○○到庭執行職務。
中　　華　　民　　國　　96　　年　　12　　月　　25　　日
            刑事第三庭  審判長法　官  王  增  瑜
                              法　官  廖  柏  基
                              法　官  蔡  紹  良
上列正本證明與原本無異。
不得上訴。
                              書記官  許  麗  花
中　　華　　民　　國　　96　　年　　12　　月　　26　　日
